【裁判字號】    99,附民,578
【裁判日期】    991231
【裁判案由】    因妨害名譽案附帶民訴
【裁判全文】
臺灣臺北地方法院刑事附帶民事訴訟判決
原      告  周淑玉
被      告  林世銘
上列被告因妨害名譽案件（本院99年度易字第3336號），經原告
提起附帶民事訴訟，請求損害賠償，本院判決如下：
，本院判決如下：
    主  文
被告應給付原告新臺幣拾萬元及自民國99年12月23日起至清償日
止，按年息百分之五計算之利息。
原告其餘之訴駁回。
本判決原告勝訴部分得假執行，其餘假執行之聲請駁回。
    事實及理由
一、原告起訴主張略以：被告林世銘自民國99年5月15日至99年8
    月8日止，基於公然侮辱之犯意，在大馬路上咆哮指名辱罵
    「周淑玉通姦」、「周淑玉是妓女」等語多次，原告嚴重感
    覺人格尊嚴受損及污衊，侵害人格權，爰依民法第18條、第
    195條等規定，請求被告賠償等語，而聲明：被告應給付原
    告新臺幣（下同）1,000,000元及自起訴狀繕本送達翌日起
    至清償日止，按年息百分之5計算之利息，並准予宣告假執
    行。
二、被告答辯均引用刑事答辯卷證，略以：原告確實有與伊通姦
    ，伊所為陳述是事實，另因原告在電話中向伊說「是不是把
    她當妓女」，才會對告訴人說「妳是妓女嗎？」云云。聲明
    ：駁回原告之訴。
三、按附帶民事訴訟之判決，應以刑事訴訟判決所認定之事實為
    據，刑事訴訟法第500條前段定有明文。查被告自99年5 月
    15日至99年8月8日止，分別基於公然侮辱之犯意，先後於
    如附表所示之時間、地點，在不特定人得共見共聞之情形下
    ，以如附表所示之言詞，公然辱罵周淑玉，足以妨害周淑玉
    之名譽等情，業經本院99年度易字第3336號刑事判決判處被
    告犯公然侮辱罪刑在案，應認原告此開部分主張為真實。
四、次按因犯罪而受損害之人，於刑事訴訟程序得附帶提起民事
    訴訟，對於被告及依民法負賠償責任之人，請求回復其損害
    ，刑事訴訟法第487條第1項定有明文。又故意或過失，不法
    侵害他人之權利者，負損害賠償責任；人格權受侵害時，得
    請求法院除去其侵害；有受侵害之虞時，得請求防止之。前
    項情形，以法律有特別規定者為限，得請求損害賠償或慰撫
    金。不法侵害他人之身體、健康、名譽、自由、信用、隱私
    、貞操，或不法侵害其他人格法益而情節重大者，被害人雖
    非財產上之損害，亦得請求賠償相當之金額。其名譽被侵害
    者，並得請求回復名譽之適當處分，民法第184條第1項、第
    18條、第195條分別定有明文。是原告依侵權行為法律關係
    ，請求被告應賠償非財產上之損害，自屬有據。再者，審酌
    被告行為時之手段、原告遭被告公然辱罵受有名譽損害及精
    神上之痛苦程度，另原告高職護校畢業，擔任護理師工作，
    為單親家庭，每月收入4萬餘元，被告為師範大學畢業，教
    職退休，按月支領退休俸約5萬元，尚有房屋貸款及兩造名
    下分別有投資股利、不動產等資產，業據兩造陳述在卷，並
    有稅務電子闡門財產所得調件明細表可參，而斟酌兩造之身
    分、地位、教育程度、經濟能力等一切情狀，認為本件原告
    所得請求之精神慰撫金以10萬元為適當。末按給付無確定期
    限者，債務人於債權人得請求給付時，經其催告而未為給付
    ，自受催告時起，負遲延責任，其經債權人起訴而送達訴狀
    ，或依督促程序送達支付命令，或為其他相類之行為者，與
    催告有同一之效力，遲延之債務，以支付金錢為標的者，債
    權人得請求依法定利率計算之遲延利息，應付利息之債務其
    利率未經約定，亦無法律可據者，週年利率為百分之5，民
    法第229第2項、第233條第1項前段、第203條分別有明文規
    定。查原告自稱於99年12月22日收受送達本件起訴狀。從而
    ，原告本於侵權行為之法律關係，請求被告給付原告10萬元
    ，及自起訴狀繕本送達之翌日即99年12月23日起至清償日止
    ，按週年利率百分之5計算之利息，為有理由，應予准許，
    逾此部分之請求，為無理由，應予駁回。
五、原告於刑事訴訟程序中提起附帶民事損害賠償之訴，依法尚
    無徵收訴訟費用之規定，爰不予訴訟費用負擔之諭知，附此
    敘明。
六、原告勝訴部分，因命被告給付之金額均未逾50萬元，爰依民
    事訴訟法第389條第1項第5款，依職權宣告假執行。又原告
    敗訴部分，其假執行之聲請，亦失所附麗，應併予駁回。
七、據上論斷，原告之訴為一部有理由，一部無理由，依刑事訴
    訟法第502條第2項、第491條第10款，民事訴訟法第389條第
    1項第5款，判決如主文。
中    華    民    國    99    年    12    月    31    日
                  刑事第十三庭  法  官  林瑋桓
以上正本證明與原本無異。
本判決，非對於刑事訴訟之判決有上訴時，不得上訴。
                                書記官  鄭伊芸
中    華    民    國    99    年    12    月    31    日
附表：
┌─┬─────┬─────────┬─────────┐
│編│ 時間     │ 地點             │侮辱言語          │
│號│          │                  │                  │
├─┼─────┼─────────┼─────────┤
│1 │99年5月15 │臺北市○○區○○路│「跟你做愛很爽」  │
│  │日某時許  │路口              │                  │
├─┼─────┼─────────┼─────────┤
│2 │99年5月28 │臺北市文山區景華公│「通姦」、「周淑玉│
│  │日某時許  │園周遭            │通姦」            │
├─┼─────┼─────────┼─────────┤
│3 │99年7月19 │於周淑玉行駛臺北市│「把你當妓女ㄜ」、│
│  │日某時許  │文山區○○路○段、2│「把你當妓女ㄜ，周│
│  │          │段等路段前往萬芳醫│淑玉」、「周淑玉是│
│  │          │院途中            │妓女」、「妓女」  │
├─┼─────┼─────────┼─────────┤
│4 │99年8月4日│臺北市○○區○○街│「周淑玉通姦」    │
│  │某時許    │74巷內            │                  │
├─┼─────┼─────────┼─────────┤
│5 │99年8月6日│臺北市○○區○○街│「周淑玉通姦」    │
│  │某時許    │74巷內            │                  │
├─┼─────┼─────────┼─────────┤
│6 │99年8月8日│臺北市○○區○○街│「通姦」、「周淑玉│
│  │          │74巷內            │通姦」            │
└─┴─────┴─────────┴─────────┘

司法院資訊處製作；財團法人民間司法改革基金會備份。
